最高法院刑事判決　　　　　　　九十四年度台上字第二五二號
　　上　訴　人　甲○○
　　　　　　　　　　　　樓
　　　　　　　　盛邦玻璃藝品有限公司
　　兼上列一人
　　代　表　人　乙○○
　　　　　　　　　　　　樓
　　共　　　同
　　選任辯護人　 任鳴鉅律師
上列上訴人等因違反著作權法案件，不服台灣高等法院中華民國
九十三年七月三十日第二審判決（九十三年度上訴字第九三三號
，起訴案號：台灣板橋地方法院檢察署九十一年度偵字第三二四
、六三三八、一七九六八號），提起上訴，本院判決如下：
    主  文
上訴駁回。
    理  由
甲、上訴人甲○○、乙○○部分：
本件原判決以第一審判決意旨略以：（一）告訴或請求乃論之罪
，未經告訴、請求或其告訴、請求經撤回或已逾告訴期間者，應
諭知不受理之判決，並得不經言詞辯論為之，告訴乃論之罪，對
於共犯之一人告訴或撤回告訴者，其效力及於其他共犯。又修正
前著作權法第九十一條第二項、第一百零一條第一項之罪，依修
正前同法第一百條之規定，須告訴乃論。對違反著作權法之行為
人即法人之代表人、法人或自然人之代理人、受雇人或其他從業
人員、法人或自然人之一方告訴或撤回告訴者，其效力及於他方
。（二）本件告訴人麥傳亮（下稱告訴人）告訴被告盧潮成（業
經原審判決，未經上訴）、甲○○、乙○○等人違反著作權法案
，起訴書認被告盧潮成、甲○○、乙○○為共同正犯，共犯修正
前著作權法第九十一條第二項罪嫌。惟告訴人於民國九十年九月
十三日曾對被告施永福提出告訴，嗣於九十一年九月九日撤回對
被告施永福之告訴，經公訴人對被告施永福處分不起訴。告訴人
撤回對共犯施永福之告訴，撤回告訴之效力及於其他共犯，且參
酌修正前著作權法第一百零一條第二項規定意旨，上項撤回告訴
之效力，亦及於被告盛邦玻璃藝品有限公司，爰為諭知不受理之
判決云云。原判決認「共同被告」與「共犯」之意義不同，告訴
乃論之罪，對於共犯一人撤回告訴，依刑事訴訟法第二百三十九
條規定，僅及於其他共犯。公訴人僅指被告盧潮成、甲○○、乙
○○有犯意聯絡及行為分擔，具有共犯關係，並未認定施永福與
上開被告間是否有犯意聯絡及行為分擔。又依施永福於警詢之供
述，警方於其位於桃園縣鶯歌鎮○○○路火車站後面之聯合陶瓷
商場攤查獲之平安香水瓶，係盧潮成拿到伊攤位陳列販賣。共同
被告乙○○於檢察官訊問時供稱：伊為盛邦公司負責人，公司陳
列販賣之陶瓶（指上開平安香水瓶）是盧潮成拿來試賣各等語，
核與共同被告盧潮成於警詢及檢察官偵查中所供相符。如上開供
述屬實，則被告施永福與乙○○、盧潮成、甲○○間並無共犯關
係，是告訴人如於偵查中曾撤回對於施永福之刑事告訴，是否當
然及於其他共同被告，尚值商榷，第一審未就此加以說明，判決
理由即有不備。公訴人上訴主張本件被告與施永福間並無共犯關
係，撤回之效力，亦不及於本件被告，執以指摘原判決不當，為
有理由。因認第一審不受理之判決，尚有違誤，乃不經言詞辯論
，將第一審判決撤銷，發回台灣板橋地方法院更為適當之處理，
經核於法尚無違誤。上訴意旨略稱：（一）告訴人於九十年九月
十三日警訊時即對被告施永福提出違反著作權法之告訴，且告訴
人於九十一年一月二十一日所提出之刑事告訴狀即將上訴人乙○
○、甲○○及施永福均列為共同被告，顯然告訴人認上訴人乙○
○、甲○○與施永福有違反著作權法之共犯關係。且告訴人於九
十一年一月二十一日偵查訊問時，表示要撤回對施永福之告訴，
告訴人既已撤回告訴，復於九十一年四月十二日對上訴人乙○○
、甲○○及施永福提出告訴，其告訴顯不合法，嗣後告訴代理人
於九十一年九月九日所稱，僅係重申告訴人於九十一年一月二十
一日之撤回意思表示而已。（二）是否有共犯關係，應以告訴人
之告訴意旨為依據。由告訴人所提出之告訴狀，可知告訴人認上
訴人乙○○、甲○○與施永福有共犯關係。且施永福於九十年九
月十三日警訊時供稱：攤位是伊的沒錯，甲○○是伊僱用她當店
員的，是伊陳列給客人觀看的沒錯，被查扣之平安香水瓶係盧潮
成拿到伊攤位陳列販售。原審認上訴人乙○○、甲○○與施永福
間無共犯關係，尚有未依證據認定事實之違誤云云。惟查：刑事
訴訟法上所謂告訴不可分之原則，必各被告「共犯」絕對告訴乃
論之罪，方有其適用。亦即其適用之前提，以各被告間有「犯意
聯絡之故意犯」為限。本件上訴人經檢察官起訴其犯著作權法第
九十一條第二項之罪嫌，依同法第一百條之規定，固屬告訴乃論
，而由起訴書犯罪事實所載「盧潮成、甲○○、乙○○三人均明
知平安香水瓶係麥傳亮取得著作權之著作物，竟意圖營利，未經
著作權人麥傳亮之同意或授權，而由盧潮成提供三十個平安香水
瓶供盛邦公司負責人乙○○所僱用之甲○○販售」，並未指上訴
人乙○○、甲○○就其違反著作權法行為與施永福間有犯意之聯
絡，則施永福於告訴人撤回告訴後，雖經台灣板橋地方法院檢察
署檢察官認告訴人已於偵查中撤回告訴，於九十一年十二月二十
三日以九十一年度偵字第三二四號不起訴處分，有不起訴處分書
在卷為憑，但此項告訴人對施永福之撤回告訴效力，是否及於上
訴人乙○○、甲○○，尚非無研求之餘地。且上訴人乙○○、甲
○○是否事先知有侵害他人著作權，而仍與施永福基於犯意之聯
絡，故意涉犯上開罪嫌，均與上訴人能否成立犯罪及所犯何罪，
至有關連。第一審未予詳查說明，遽為不受理判決，自非適當。
原判決據以撤銷第一審判決，發回第一審法院更審，已詳細說明
其理由。雖原判決認：告訴人於偵查中並未出庭撤回對於施永福
之刑事告訴，而其所委任之律師亦查無撤回告訴之委任書狀，該
律師所為撤回之意思表示，是否發生刑事訴訟法撤回告訴之效力
，即生疑義等語，固屬誤會，但於原判決本旨及全案情節，尚無
影響。上訴人甲○○、乙○○等二人之上訴意旨猶執陳詞就原判
決已明白說明之事項，任意指為違背法令，非有理由，應予駁回
。
乙、上訴人盛邦玻璃藝品有限公司部分：
按刑事訴訟法第三百七十六條所列各罪之案件，經第二審判決者
，不得上訴於第三審法院，為該法所明定。本件上訴人盛邦玻璃
藝品有限公司（以下稱盛邦公司）因違反著作權法第一百零一條
第一項之規定，而由檢察官請求對盛邦公司科以罰金刑。查著作
權法第一百零一條第一項係屬刑事訴訟法第三百七十六條第一款
之案件，依首開說明，此部分既經第二審判決，自不得上訴於第
三審法院，上訴人盛邦公司猶提起上訴，顯為法所不許，應併予
駁回。
據上論結，應依刑事訴訟法第三百九十六條第一項、第三百九十
五條前段，判決如主文。
中　　華　　民　　國　九十四　年　　一　　月　 十四 　日
                      最高法院刑事第九庭
                          審判長法官  林　增　福
                                法官  邵　燕　玲
                                法官  陳　世　雄
                                法官  陳　朱　貴
                                法官  張　春　福
      本件正本證明與原本無異
                                      書  記  官
中　　華　　民　　國　九十四　年　　一　　月　 二十 　日
                                                      Ｅ
